臺灣高等法院刑事判決　　　　　　　 100年度上易字第2395號
上　訴　人　臺灣臺北地方法院檢察署檢察官
被　　　告　楊天祥
選任辯護人　劉健右律師(法扶)
上列上訴人因被告妨害自由案件，不服臺灣臺北地方法院100年
度易字第1010號，中華民國100年7月29日第一審判決（起訴案號
：臺灣臺北地方法院檢察署100年度偵字第5304號），提起上訴
，本院判決如下：
    主  文
上訴駁回。
    理  由
一、公訴意旨略謂：被告楊天祥與殷軍2人原為址設臺北市松山
    區○○○路32號2樓「京翅坊餐廳」之同事，被告楊天祥因
    不滿殷軍將其所煮之飯菜未食用即丟棄，竟於民國（下同）
    99年12月26日中午11時15分許（以現場監視錄影所示時間為
    準，起訴書誤載為11時30分至12時許），基於恐嚇之犯意，
    在上址餐廳內，於毆打殷軍之同時，對殷軍恫稱「下次再倒
    東西的話，給我小心一點」等語，以加害生命、身體之事恐
    嚇殷軍（傷害部分，業據殷軍於原審撤回告訴，經原審判決
    公訴不受理而確定），使殷軍心生畏懼。因認被告楊天祥涉
    犯刑法第305條之恐嚇罪嫌云云。
二、按犯罪事實應依證據認定之，無證據不得認定犯罪事實；不
    能證明被告犯罪者，應諭知無罪之判決，刑事訴訟法第154
    條第2項、第301條第1項分別定有明文。次按認定不利於被
    告之事實，須依積極證據，苟積極證據不足為不利於被告事
    實之認定時，即應為有利於被告之認定，更不必有何有利之
    證據，縱令被告否認犯罪事實所持之辯解不能成立，仍非有
    積極證據足以證明其犯罪行為者，不能遽為有罪之認定（最
    高法院30年上字第816號、第1831號判例意旨參照）。又認
    定犯罪事實所憑之證據，雖不以直接證據為限，間接證據亦
    包括在內；然無論直接或間接證據，其為訴訟上之證明，須
    於通常一般之人均不致有所懷疑，而得確信其為真實之程度
    者，始得據為有罪之認定，倘其證明尚未達到此一程度，而
    有合理之懷疑存在，致使無從形成有罪之確信，本諸罪疑惟
    輕之原則，即應為無罪之判決（最高法院76年臺上字第4986
    號判例意旨參照）。
三、公訴人認被告楊天祥有前述恐嚇犯行，無非係以殷軍於警詢
    、偵查中之指述、證人梁婕羚於偵查中之證述等為其主要論
    據。訊之被告楊天祥則自始否認有恐嚇殷軍之事實，辯稱：
    沒有講「下次再倒東西，給我小心一點」之類恐嚇的話等語
    。經查：
(一)、告訴人殷軍雖於警詢中證稱：楊天祥毆打我時還說「你給我
    小心一點」等語（見偵查卷第5頁）。於偵查中證稱：楊天
    祥對我說「我不打算做了，你給我小心一點」，而且講不只
    一遍等語（見偵查卷第52頁）。於原審審理時證稱：楊天祥
    從後面衝上來，抓住我的左手，打我的左耳，還說「我以後
    不打算做了，你給我小心一點的話」等語（見原審卷第48頁
    ），嗣於本院審理時證稱：因為員工飯菜可以吃的部分我吃
    了，魚我覺得不新鮮，我就倒掉，被告就說：妳下次再倒飯
    菜，給我試試看等語(本院卷第45頁)。可知，告訴人殷軍之
    指述已前後不一。而殷軍雖事後撤回對被告楊天祥之告訴，
    但本案係被告楊天祥同時對殷軍之夫即被告周台金提起傷害
    告訴，雙方始同意互相撤回告訴。且被告楊天祥事後仍以手
    機不斷傳簡訊或在部落格留話給告訴人殷軍，使殷軍感到害
    怕（見原審卷第48頁），故殷軍雖事後撤回告訴，但仍無意
    願消彌與被告楊天祥之爭執，故殷軍前揭證述，包括審理時
    之證述，其目的均在使被告楊天祥受刑事追訴，其證詞之證
    明力較弱，仍須其他證據之補強，始得為被告楊天祥有罪之
    認定。而證人即餐廳服務人員梁婕羚於偵查中固證稱：楊天
    祥在打架時有說「下次再倒東西的話，給我小心一點」云云
    （見偵查卷第75頁）。但其於原審審理時則改稱：後來我攔
    開後，楊天祥就講「下次你再這樣就試試看」，我不曉得他
    講這句話是什麼意思。楊天祥當時沒有說「下次再倒東西的
    話給我小心一點」。楊天祥只有講一次，沒有講二次。當時
    他們一直在打很混亂，我聽到的對話是這樣等語（見原審卷
    第50頁）。故證人梁婕羚就是否聽聞被告楊天祥對告訴人殷
    軍恫稱：給我小心一點之情節，前後顯有矛盾之處，其證述
    既有前述瑕疵，尚難執為對被告不利之佐證。
(二)、證人即餐廳廚師許春松於偵查中證稱：沒有聽到楊天祥要殷
    軍小心一點，楊天祥是說大不了我不做了等語（見偵查卷第
    53頁）。於原審審理時證稱：到現場時，梁婕羚已經把楊天
    祥及殷軍隔開，之前有沒有講什麼話，我不知道，我聽到楊
    天祥說大不了我不幹了等語（見原審卷第50頁背面至51頁）
    。證人即餐廳服務人員高米尼於原審審理時證稱：當時沒有
    聽到楊天祥對殷軍說你給我小心一點的話，離開衝突現場之
    後，也沒有聽到楊天祥對殷軍說你給我小心一點或你試試看
    ，楊天祥是說大不了不做了等話（見原審卷第52至53頁）。
    證人即被告楊天祥之母劉秀鳳亦於原審審理中證稱：在餐廳
    廚房工作，楊天祥打殷軍的時候，說我不要做了，你可以告
    我。沒有說你給我小心一點等語（見原審卷第54頁）。綜合
    證人許春松、高米尼、許秀鳳之證述，其等於被告楊天祥與
    告訴人殷軍爭執現場，均未聽聞被告楊天祥有出言恫稱：「
    你給我小心一點」之話語，應足認定。
(三)、另原審勘驗事發當時「京翅坊餐廳」之監視錄影光碟（99年
    12月26日11時15分0秒至11時18分0秒），其勘驗結果：現場
    監視光碟雖然沒有聲音錄音。但被告楊天祥與殷軍爭執時，
    證人梁婕羚、高米尼、劉秀鳳、許春松等人均先後抵達現場
    ，且其中證人梁婕羚、高米尼、劉秀鳳幾乎同時到達，證人
    許春松雖於證人劉秀鳳、梁婕羚勸架（11時15分53秒）後，
    約5秒（11時15分58秒）出現在現場監視錄影畫面，有現場
    監視錄影光碟附卷，並經原審當庭勘驗明確（見原審卷第88
    頁背面至89頁）。茲依現場照片觀之，該餐廳空間不大，證
    人到場時間之間隔亦屬密接。且一般人爭吵、打架之情況，
    其叫罵、嗆聲之音量通常高亢。復參諸本案證人梁婕羚等人
    亦係聽見被告楊天祥與殷軍之爭吵而趕到現場，是以被告楊
    天祥如有對殷軍為前述恐嚇言詞，衡情證人梁婕羚、高米尼
    、許春松、劉秀鳳均得在場聽聞，惟如前所述，證人許春松
    、高米尼、劉秀鳳皆未耳聞被告有出言恐嚇。從而，勾稽證
    人梁婕羚、高米尼、許春松、劉秀鳳之前開證述，證人梁婕
    羚於偵查及審理中之證述，既有上揭瑕疵，無法佐證殷軍之
    指述；而證人高米尼、許春松、劉秀鳳又均證述未曾聽聞被
    告楊天祥有說「你給我小心一點」之言詞，故被告辯稱沒講
    「下次再倒東西，給我小心一點」恐嚇的話等語，應堪信實
    。至檢察官於本院再聲請勘驗現場監視錄影光碟乙節，經提
    示原審勘驗內容供其觀覽後，即表示對原審勘驗筆錄內容無
    意見等語（見本院卷第45頁背面），而未再請求勘驗，併此
    敘明。
(四)、綜上所述，公訴人所舉之證據與所指出之證明方法均無法使
    法院確信被告楊天祥有恐嚇之犯行。此外，本院復查無其他
    積極證據足資證明被告確有公訴人所指上開犯行，不能證明
    其犯罪。原審以不能證明被告犯罪而為無罪之諭知，經核並
    無不合。
四、檢察官上訴意旨略謂：殷軍業於原審審理時表示不願與被告
    纏訟，足認其已放下兩人間之爭執；又證人梁婕羚之偵、審
    證述雖有歧異，惟在原審審理中所言，或因事隔日久而難記
    得被告於案發當時之話語所致，似難以此認為其在偵訊中所
    述不實在。而證人高米尼、許春松為被告同事，證人劉秀鳳
    係被告之母，有偏袒被告之嫌。另觀諸錄影光碟可知，被告
    案發當時態度兇狠，顯見有恐嚇殷軍之犯行等情，指摘原判
    決不當云云。惟證人殷軍業於本院表明伊就恐嚇部分未原諒
    被告（見本院卷第45頁），是殷軍並未放下兩人間之爭執；
    又證人梁婕羚於偵查及審理中證述歧異之瑕疵，無法佐證殷
    軍之指述；而證人許春松、高米尼、許秀鳳皆未耳聞被告有
    出言恐嚇，均如前述。檢察官雖認證人梁婕羚於偵查中之證
    述非不可採，證人高米尼、許春松、劉秀鳳，有偏袒被告之
    嫌。其中，證人劉秀鳳係被告母親，其證詞固難免偏頗，惟
    依證人梁婕羚作證時所陳戶籍地址，與告訴人殷軍相同(原
    審卷第46頁、47頁)，足認二人交情頗佳，其所為不利於被
    告之證述，亦可質疑有偏袒之情。又殷軍在京翅坊餐廳已工
    作兩年，而被告僅係新進人員，此經殷軍於本院審理中自陳
    明確（見本院卷第45頁），則依常情，證人高米尼、許春松
    與殷軍之同事情誼應較被告深厚，衡情何需迴護被告。從而
    ，本件告訴人之指述已有瑕疵，證人梁婕羚所為不利於被告
    之證述亦前後不一，其餘證人則證稱未聽到被告有何恐嚇之
    言詞，自無從使法院確信被告有對告訴人恐嚇之犯行。從而
    ，檢察官上訴為無理由，應予駁回。
據上論斷，應依刑事訴訟法第368條，判決如主文。
本案經檢察官彭南雄到庭執行職務。
中    華    民    國  100    年    12    月    21    日
            刑事第十七庭  審判長法  官  王炳梁
                                法  官  黃雅芬
                                法  官  陳世宗
以上正本證明與原本無異。
不得上訴。
                                書記官  李佳穎
中    華    民    國   100    年    12    月    21    日